最高法院刑事判決　　　　　　　　　 110年度台上字第5696號
上　訴　人　黃獻和


上列上訴人因妨害性自主案件，不服臺灣高等法院高雄分院中華
民國110年4 月21日第二審判決（110年度侵上訴字第14號，起訴
案號：臺灣高雄地方檢察署109 年度偵字第4005號），提起上訴
，本院判決如下：
    主  文
上訴駁回。
    理  由
按刑事訴訟法第377 條規定：上訴於第三審法院，非以判決違背
法令為理由，不得為之。是提起第三審上訴，應以原判決違背法
令為理由，係屬法定要件。如果上訴理由書狀並未依據卷內訴訟
資料，具體指摘原判決不適用何種法則或如何適用不當，或所指
摘原判決違法情事，顯與法律規定得為第三審上訴理由之違法情
形，不相適合時，均應認其上訴為違背法律上之程式，予以駁回
。 
本件原判決維持第一審論處上訴人甲○○犯強制猥褻罪刑（處有
期徒刑8 月）之判決，駁回上訴人在第二審之上訴，已分別詳敘
其調查證據之結果及證據取捨並認定事實之理由；所為論斷，均
有卷存證據資料可資覆按。
上訴人之上訴意旨略稱：
上訴人與告訴人Ａ女（成年人，即警局編以代號A00000000000
  0者，姓名詳卷，下稱Ａ女）為網友，Ａ女於民國108年11月10
  日凌晨3時16分離開住處，與上訴人同往高雄市仁武區購買3斤
  烤蝦，再到高雄市前金區錢櫃KTV唱歌飲酒，直至同日清晨6時
  30分許離開，由上訴人開車搭載Ａ女回到Ａ女住處，Ａ女盥洗
  後僅著洋裝上衣及內褲，與上訴人同床而眠，上訴人以為Ａ女
  有求歡之意，才動手撫摸Ａ女之胸部及下體。原判決未於刑法
  第57條第1款、第2款及第3 款量刑時，審酌此重要情節，誤認
  上訴人所為係出於惡意，有不備理由之違誤。
兩造和解與否關涉科刑範圍，上訴人於第一審即已向Ａ女道歉
  ，該時係Ａ女情緒仍甚為激動，致無法達成和解，然上訴人已
  於原審時表明附帶民事訴訟程序進行中，有誠意提高賠償金額
  ，待Ａ女情緒較為平復後，可望能達成和解，惟因Ａ女於該民
  事案件首次開庭時無故未到，已經另訂開庭期日，原審未待民
  事程序調解結果，量刑必有失準，何況，亦未將對上訴人有利
  之上開Ａ女無故未到庭致未及時和解情節，列入量刑考量，亦
  有判決不備理由之違法。
本件並無相關證據可資證明密室情節，從上訴人與Ａ女之Face
  book Messenger對話紀錄全文（原判決誤載為LINE對話），可
  知Ａ女開始提及本案事實之時，上訴人本可否認，然上訴人坦
  然回應並回以愧疚之貼圖，直至雙方談及和解賠償事宜時，才
  因金額未有共識而爭吵加劇，上訴人在金錢壓力、一時氣憤下
  才回以「仙人跳」、「恐嚇取財」等語，足見上訴人於第一時
  間實係願意負責，嗣後係因口角而出惡言，原判決以兩造後續
  爭吵之訊息認定上訴人不懂尊重他人，並以之作為量刑依據，
  有應調查證據未調查之違誤等語。
惟查：
證據之取捨及事實之認定，為事實審法院之職權，苟其判斷無
  違經驗法則或論理法則，復已敘述其憑以判斷之心證理由，即
  不能任意指為違法。
㈠原判決綜合卷內所有證據資料及調查證據之結果，於理由欄敘
  明認定上訴人有事實欄一所載，於108年11月10日上午7時30分
  至10時間某時許，在Ａ女位於高雄市苓雅區租屋處，基於強制
  猥褻之犯意，違反Ａ女之意願，以手撫摸Ａ女之胸部及生殖器
  之方式，對Ａ女為猥褻行為犯行之得心證理由。
㈡經核原判決之採證認事並無違反經驗法則、論理法則，亦無任
  意推定犯罪事實、違背證據法則、調查職責未盡、判決理由不
  備、理由矛盾、不適用法則或適用法則不當之違誤。
㈢再：刑之量定，乃法律賦予法院自由裁量之事項，倘於科刑時
  ，已以行為人之責任為基礎，並斟酌刑法第57條所列各款事項
  ，而未逾越法定刑度，即難謂違法。
⒈原判決已敘明第一審以上訴人犯罪之責任為基礎，經審酌刑法
  第57條所定科刑輕重應審酌之事項（包括其生活狀況、犯罪動
  機、目的、手段、所生損害及犯後態度等一切情狀），所量處
  之刑應屬妥適等旨（見原判決第2至3頁）；並無理由不備，且
  無濫用量刑職權之情事，自難率指為違法。又原判決量刑時除
  審酌上訴人於事發後，有以「不然妳想怎樣，感覺仙人跳感覺
  」、「去告我去找妳家人我也沒對妳強姦妳同意我回去的也是
  妳自己不穿褲子引誘」、「覺得妳在恐嚇取財」等語之犯後態
  度外，亦併審酌上訴人犯後坦承犯行表示悔意等犯後態度，並
  無偏重一隅情事；另賠償告訴人與否，固亦可納入犯罪後態度
  良窳之判斷因子之一，然原判決並非僅以此一情狀作為量刑之
  唯一依據，原判決於量刑時，已將上訴人犯後坦承犯行表示悔
  意，並當場向告訴人道歉，有意願賠償告訴人，但告訴人不願
  調解，而未能獲告訴人原諒等情況納入審酌，難認有漏未審酌
  上訴人有和解意願及和解未成過程之違誤，自無從執此指摘原
  判決量刑違法。
⒉依卷內資料，上訴人於警詢時稱：「（抵達該處後被害人A000
  000000000與你做何事？）A000000000000抵達該處後就跟我說
  他要洗澡，洗完澡的時候他有抽菸，就跟我說要休息了」、「
  （你與被害人A000000000000 休息時發生何事？）我與被害人
  聊天，我就跟他說要休息一下，我有向他要求發生性關係，我
  問他可不可以給我，他說起來再看看，然後他就聽歌休息，我
  躺在他旁邊的時候我有用手去摸她的胸部跟下體，他有用手把
  我撥開，並跟我說不要用，撥開之後我過了一下還是繼續摸她
  的胸部跟下體，他就跟我說『再用的話，會請我離開』，我就
  去抽根菸上廁所，回到床上後去脫她的內褲，尚未脫掉時被害
  人就醒來拉回去，被害人說『不要用』，我又再度去上廁所，
  覺得自己已經酒醒遂離開被害人的住處」（見警卷第5至6頁）
  ，並於偵查中自承：「（你跟A000000000000 躺在床上，有無
  問她能否發生性關係？）對」、「（A000000000000 有無同意
  ？）我問她好幾次，她都說再看看」、「（後來你有無用手摸
  A000000000000 的胸部、下體？）對，我只摸上面，她的手有
  來阻擋，之後我還有摸她的胸部及下體」、「（你沒有得到A0
  00000000000 的同意就摸她的胸部、下體是否承認？）承認」
  （見偵字第4005號卷第34頁），難認有何可令上訴人誤認告訴
  人求歡之情。更何況，上訴人於第一審及原審對於起訴書或第
  一審判決所載之犯罪事實亦均表示認罪（見第一審卷一第43、
  89、107、111頁、原審卷第79頁）。至告訴人是否有於盥洗後
  僅著洋裝上衣及內褲與上訴人同床共眠，與上訴人有無違反告
  訴人之意願係屬兩事，均無從憑為量刑考量之依據，對上訴人
  之量刑結果即無影響。原判決未就此部分贅為無益論述，難謂
  有理由不備之違誤。
㈣上開上訴意旨所指各節，或係就無礙於事實認定之事項，或係
  執其個人主觀意見，就原審採證認事、量刑適法職權行使及原
  判決已明白論斷之事項，再為爭執，俱難認係上訴第三審之適
  法理由。
上訴人之其他上訴意旨並未依據卷內訴訟資料，具體指摘原判
  決有何違背法令之情形，核與法律規定得為第三審上訴理由之
  違法情形不相適合。
綜上，應認上訴人之上訴為違背法律上之程式，予以駁回。又
  本院為法律審，且本件為程序判決，上訴人另提出Ａ女於個人
  交友網站之發文及照片、新聞報導等件，尚無從審酌，附此敘
  明。
據上論結，應依刑事訴訟法第395條前段，判決如主文。
中    華    民    國   110    年    11    月    11    日
                  刑事第四庭審判長法  官  林  立  華  
                                  法  官  謝  靜  恒  
                                  法  官  林  瑞  斌  
                                  法  官  王  敏  慧  
                                  法  官  李  麗  珠  
本件正本證明與原本無異
                                  書記官
中    華    民    國   110    年    11    月    17    日